【裁判字號】    94,上易,475
【裁判日期】    970304
【裁判案由】    分割共有物
【裁判全文】
臺灣高等法院臺中分院民事判決  94年度上易字第475號
上  訴  人  辛  ○
訴訟代理人  林坤賢律師
複  代理人  邱華南律師
複  代理人  亥○○
視同上訴人  玄○○
兼訴訟代理人  宙○○
視同上訴人  辰○○
視同上訴人  寅○○
視同上訴人  巳○○
視同上訴人  壬○○
視同上訴人  申○○
法定代理人  癸○○
法定代理人  Ｔ○○
兼前列五人共同
訴訟代理人  卯○○
視同上訴人  Ｇ○○○○○○
前列九人共同
訴訟代理人  林邦賢律師
複 代 理人  林根煌律師
視同上訴人  Ｒ○○
視同上訴人  Ｋ  ○
視同上訴人  子○○○
前列三人共同
訴訟代理人  Ｇ○○○○○○
視同上訴人  Ｄ○○
訴訟代理人  Ｃ○○
            戊○○
視同上訴人  ｃ○○
視同上訴人  曹蓮
視同上訴人  庚○○
視同上訴人  Ｗ○○
視同上訴人  丁○○
視同上訴人  地○○
視同上訴人  黃○○
前列四人共同
訴訟代理人  戊○○
視同上訴人  ｅ○○
視同上訴人  Ａ○○（即洪鳳蘭承受訴訟人）
兼訴訟代理人 Ｍ○○（即洪鳳蘭承受訴訟人）
視同上訴人  Ｏ○○（即洪鳳蘭承受訴訟人）
視同上訴人  Ｎ○○（即洪鳳蘭承受訴訟人）
視同上訴人  Ｑ○○（即洪鳳蘭承受訴訟人）
視同上訴人  Ｐ○○（即洪鳳蘭承受訴訟人）
視同上訴人  ｄ○○
視同上訴人  己○○
視同上訴人  丑○○
視同上訴人  未○○○
視同上訴人  ｂ○○
訴訟代理人  Ｊ○
視同上訴人  Ｈ○○
視同上訴人  Ｓ○○
視同上訴人  Ｚ○○
視同上訴人  Ｕ○
視同上訴人  Ｖ○○
視同上訴人  午○○○
視同上訴人  Ｙ○○
視同上訴人  ａ○○
視同上訴人  Ｘ○○
視同上訴人  Ｌ○○
視同上訴人  戌  ○
                        巷13號
視同上訴人  宇○○
                        21號
視同上訴人  Ｂ○○
                        7樓之3
視同上訴人  酉  ○
視同上訴人  天○○
                        號
視同上訴人  甲○○
                        段313巷31號
視同上訴人  乙○○
                        段313巷31號
視同上訴人  丙○○（原名王麗娜）
                        2號
被  上訴人  Ｅ○○
訴訟代理人  Ｆ○○
上列當事人間請求分割共有物事件，上訴人對於民國94年10月11
日臺灣南投地方法院 92年度訴字第358號第一審判決提起上訴，
本院於97年2月19日言詞辯論終結，判決如下：
    主  文
原判決除確定部分外廢棄。
兩造共有坐落南投縣草屯鎮○○段96地號土地，地目建，面積16
27平方公尺，分割為如附圖所示，編號 96-35部份面積58平方公
尺，編號96部分面積194平方公尺，編號 96-37部份面積472平方
公尺分歸上訴人張炳桂、玄○○、宙○○、辰○○、寅○○、巳
○○、壬○○、卯○○、申○○、Ｈ○○、子○○○，均按原有
應有部份比例保持共有；編號96-34部份面積128平方公尺，編號
96-38部份面積110平方公尺分歸上訴人ｃ○○、ｄ○○、己○○
、丑○○、未○○○、ｂ○○、辛○、Ｌ○○，均按原有應有部
份比例保持共有；編號 96-39部分面積30平方公尺分歸被上訴人
Ｅ○○取得；編號 96-40部分面積30平方公尺分歸上訴人Ｒ○○
取得；編號 96-41部分面積21平方公尺分歸上訴人Ｋ○取得；編
號96-42部分面積25平方公尺分歸上訴人庚○○取得；編號96-43
部分面積18平方公尺分歸上訴人Ｉ○○取得；編號 96-44部分面
積12平方公尺分歸上訴人ｅ○○取得；編號 96-45部分面積13平
方公尺分歸上訴人Ａ○○、Ｐ○○、Ｑ○○、Ｎ○○、Ｍ○○、
Ｏ○○保持公司共有；編號 96-46部分面積24平方公尺分歸上訴
人丁○○取得；編號 96-47部分面積15平方公尺分歸上訴人Ｄ○
○取得；編號 96-48部分面積16平方公尺分歸上訴人Ｗ○○取得
；編號96-49部分面積9平方公尺分歸上訴人地○○取得；編號96
-50部分面積11平方公尺分歸上訴人黃○○取得；編號96-51部分
面積 2.33平方公尺分歸上訴人戌○取得；編號96-52部分面積2.
33平方公尺分歸上訴人宇○○取得；編號 96-53部分面積2.33平
方公尺分歸上訴人Ｂ○○取得；編號 96-54部分面積2.33平方公
尺分歸上訴人酉○取得；編號96-55部分面積2. 33平方公尺分歸
上訴人天○○取得；編號 96-56部分面積0.78平方公尺分歸上訴
人甲○○取得；編號 96-57部分面積0.78平方公尺分歸上訴人乙
○○取得；編號 96-58部分面積0.79平方公尺分歸上訴人王麗娜
取得；編號96-36部分面積427平方公尺留供道路之用，分歸被上
訴人與原判決附表一之上訴人按原應有部分比例保持共有。
兩造共有坐落南投縣草屯鎮○○段96之6地號，地目建，面積305
平方公尺土地准予變賣，所得價金按原判決附表二兩造應有部份
比例分配。
第一（除確定部分外）、二審訴訟費用，由兩造按應有部份比例
負擔。
    事實及理由
一、本件被上訴人請求分割共有物，對於共有人全體必須合一確
    定，被上訴人未於言詞辯論期日到場，核無民事訴訟法第38
    6 條所列各款情形，爰依到場上訴人辛○、卯○○、張炳桂
    、Ｋ○、Ｒ○○、子○○○、己○○、宙○○、玄○○、辰
    ○○、寅○○、巳○○、壬○○、申○○之聲請，由其一造
    辯論而為判決。又洪鳳蘭於95年8月1日死亡，有戶籍謄本及
    繼承系統表附卷可查，其繼承人Ａ○○、Ｏ○○、Ｍ○○、
    Ｎ○○、Ｑ○○、Ｐ○○具狀聲明承受訴訟，（本院卷第 3
    宗第169至182頁）與法規定相符，應予准許。
二、本件被上訴人請求分割共有物，對於共有人全體必須合一確
    定，故上訴人辛○提起上訴，其效力及於同造之其餘當事人
    ，原審被告玄○○、宙○○、辰○○、寅○○、巳○○、壬
    ○○、申○○、卯○○、Ｇ○○○○○○、Ｒ○○、Ｋ○、
    子○○○、Ｄ○○、ｃ○○、曹蓮、庚○○、Ｗ○○、丁
    ○○、地○○、黃○○、ｅ○○、Ａ○○、Ｏ○○、Ｍ○○
    、Ｎ○○、Ｑ○○、Ｐ○○（以上 6人為原審被告洪鳳蘭承
    受訴訟人）、ｄ○○、己○○、丑○○、未○○○、ｂ○○
    、Ｈ○○、Ｓ○○、Ｚ○○、Ｕ○、Ｖ○○、午○○○、Ｙ
    ○○、ａ○○、Ｘ○○、Ｌ○○、戌○、宇○○、Ｂ○○、
    酉○、天○○、甲○○、乙○○、丙○○（原名王麗娜）等
    人均應併列為上訴人，核先敘明。
三、被上訴人主張：坐落南投縣草屯鎮○○段96地號，地目建，
    面積1627平方公尺土地（下稱系爭96地號土地），及同段96
    之6地號，地目建，面積 305平方公尺土地（下稱系爭96之6
    地號土地），分別為被上訴人與原判決附表一、二所示視同
    上訴人共有，各共有人應有部分亦如原判決附表一、二所示
    ，系爭兩筆土地均無因使用目的不能分割情事，復未有不能
    分割之約定，惟兩造無法協議分割，被上訴人自得訴請裁判
    分割。系爭兩筆土地之共有人及應有部分雖不儘相同，惟大
    部分由各共有人占用建屋，少部分留設巷道，自應按使用現
    況分配，各共有人分配不均部分，再予鑑價相互補償，是被
    上訴人主張本件應予合併分割，分割方法如南投地政事務所
    所93年10月13日所製作土地複丈成果圖分割，亦即，系爭96
    之 6地號土地部分，如原判決附圖二編號1部分面積123平方
    公尺，由視同上訴人張炳桂取得，編號 2部分面積19平方公
    尺，由視同上訴人Ｈ○○取得，編號 3部分面積19平方公尺
    ，由視同上訴人ｄ○○取得，編號 4部分面積19平方公尺，
    由視同上訴人ｃ○○取得，編號 5部分面積19平方公尺，由
    視同上訴人ｂ○○取得，編號 6部分面積18平方公尺，由上
    訴人辛○、Ｌ○○二人共同取得，應有部分各二分之一，編
    號7部分面積 19平方公尺，由視同上訴人己○○、丑○○二
    人共同取得，應有部分各二分之一，編號 8部分面積18平方
    公尺，由視同上訴人未○○○取得，編號 9部分面積18平方
    公尺，由視同上訴人壬○○取得，編號10部分面積18平方公
    尺，由視同上訴人子○○○取得，編號11部分面積15平方公
    尺，由視同上訴人卯○○取得。另系爭96地號土地部分原判
    決附圖二所示編號 12部分面積433平方公尺，由視同上訴人
    張炳桂取得，編號13部分面積28平方公尺，由視同上訴人Ｈ
    ○○取得，編號14部分面積51平方公尺，由視同上訴人ｄ○
    ○取得，編號15部分面積57平方公尺，由視同上訴人ｃ○○
    取得，編號16部分面積56平方公尺，由視同上訴人ｂ○○取
    得，編號17部分面積54平方公尺，由視同上訴人辛○、Ｌ○
    ○二人共同取得，應有部分各二分之一，編號18部分面積52
    平方公尺，由視同上訴人己○○、丑○○二人共同取得，應
    有部分各二分之一，編號19部分面積49平方公尺，由視同上
    訴人未○○○取得，編號20部分面積50平方公尺，由視同上
    訴人壬○○取得，編號21部分面積45平方公尺，由視同上訴
    人子○○○取得，編號22部分面積65平方公尺，由視同上訴
    人卯○○取得，編號23部分面積42平方公尺，由視同上訴人
    辰○○取得，編號24部分面積42平方公尺，由視同上訴人寅
    ○○取得，編號25部分面積42平方公尺，由視同上訴人巳○
    ○取得，編號 26部分面積561平方公尺，由視同上訴人宙○
    ○、玄○○共同取得。又系爭 96、96之6地號土地，共有人
    王陳梅及林賴添治分別於民國 86年1月24日及74年1月1日死
    亡，其繼承人均尚未辦理繼承登記，故本件係以王陳梅之繼
    承人即辛○及Ｌ○○，林賴添治之繼承人即戌○、宇○○、
    胡林蕊、酉○、天○○、甲○○、乙○○、王麗娜為被告。
    另系爭96之6地號土地共有人鄭曾碧桃亦已於86年8月14日死
    亡，其繼承人亦尚未辦理繼承登記，故本件以鄭曾碧桃之全
    體繼承人即Ｓ○○、Ｚ○○、Ｕ○、Ｖ○○、午○○○、Ｙ
    ○○、ａ○○、Ｘ○○為被告，併訴請渠等辦理繼承登記。
四、上訴人之抗辯：
  (一)視同上訴人張炳桂、玄○○、宙○○、辰○○、寅○○、巳
    ○○、壬○○、卯○○、申○○於原審稱：系爭土地共有人
    不同，無法合併分割，被上訴人之方案殊不可採。又如就系
    爭 96之6地號土地原物分割，各共有人所分得之土地過於狹
    小，且該土地亦不符南投縣畸零地使用條例第 3條規定而無
    法建築使用，是應以變價方式分割，將所得價金按兩造應有
    部分比例分配。至系爭96地號土地，其上雖有視同上訴人張
    炳桂所有門牌號碼南投縣草屯鎮○○街341、343號之合法保
    存登記建物，惟為顧及土地分割之完整性及價值，視同上訴
    人張炳桂已同意不保留該建物，而該土地上其餘建物，則多
    屬老舊之未保存登記建物，應無特予保留必要，再者，考慮
    土地分割後之對外聯絡道路，自應預留 9米寬之道路以供汽
    車迴轉，俾對外聯絡南投縣草屯鎮○○路，並提高土地經濟
    價值，是系爭96地號土地應予原物分割如原判決附圖一所示
    。然於本院則同意按原應有部份比例保持共有，依主文第 2
    項所示之方案分割。視同上訴人Ｈ○○、子○○○於本院之
    主張亦同。
  (二)視同上訴人ｃ○○、ｄ○○、己○○、丑○○、未○○○、
    ｂ○○、Ｌ○○、上訴人辛○均陳明願按原有應有部份比例
    保持共有，並聲明請求將系爭 2筆土地不能合併分割，判決
    如原判決附圖二所示；如不能合併分割，則請求判決如主文
    第2項所示。
  (三)視同上訴人Ｒ○○、丁○○、Ｋ○、Ｄ○○、Ｗ○○、地○
    ○、黃○○、庚○○、Ｉ○○、ｅ○○均同意同意如主文第
    2項所示之分割方案。
  (四)視同上訴人甲○○、乙○○、丙○○於原審陳述稱渠等在系
    爭土地上並無建物，對分割方案無意見。
  (五)視同上訴人Ｂ○○於原審陳述稱本件關於各共有人取得土地
    之位置，應以抽籤決定較為公平。
  (六)視同上訴人Ｓ○○、Ｚ○○、Ｕ○、Ｖ○○、午○○○、Ｙ
    ○○、ａ○○、Ｘ○○、Ｌ○○、戌○、宇○○、酉○、天
    ○○均未於言詞辯論期日到場，亦未提出書狀作何主張或陳
    述。
五、原審判決(一)視同上訴人Ｓ○○、Ｚ○○、Ｕ○、Ｖ○○、午
    ○○○、Ｙ○○、ａ○○、Ｘ○○，應就被繼承人鄭曾碧桃
    所遺坐落南投縣草屯鎮○○段96之6地號、地目建、面積305
    平方公尺土地，應有部分4000分之75，辦理繼承登記。(二)上
    訴人辛○、視同上訴人Ｌ○○，應就被繼承人王陳梅所遺坐
    落南投縣草屯鎮○○段96地號、地目建、面積1627平方公尺
    土地，應有部分 2000分之64，及坐落同地段96之6地號、地
    目建、面積305平方公尺土地，應有部分4000分之128辦理繼
    承登記。(三)視同上訴人戌○、宇○○、Ｂ○○、酉○、天○
    ○、甲○○、乙○○、王麗娜，應就被繼承人林賴添治所遺
    坐落南投縣草屯鎮○○段96地號、地目建、面積1627平方公
    土地、地目建、面積305平方公尺土地，應有部分10000分之
    118 辦理繼承登記。(四)被上訴人與原判決附表一視同上訴人
    共有坐落南投縣草屯鎮○○段96地號、地目建、面積1627平
    方公尺土地，准予分割為如原判決附圖一所示：編號96－Ａ
    部分面積380平方公尺、編號 96－174Ａ部分面積271平方公
    尺分歸視同上訴人張炳桂、玄○○、宙○○、辰○○、寅○
    ○、巳○○、壬○○、卯○○、申○○，均按原有應有部份
    比例保持共有；編號 96－173Ａ部分面積30平方公尺分歸被
    上訴人取得；編號 96－172Ａ部分面積30平方公尺分歸視同
    上訴人Ｒ○○取得；編號 96－171Ａ部分面積21平方公尺分
    歸視同上訴人Ｋ○取得；編號 96－170Ａ部分面積33平方公
    尺分歸視同上訴人子○○○取得；編號 96－169Ａ部分面積
    25平方公尺分歸視同上訴人庚○○取得；編號 96－168Ａ部
    分面積18平方公尺分歸視同上訴人曹蓮取得；編號96－16
    7Ａ部分面積 12平方公尺分歸視同上訴人ｅ○○取得；編號
    96－166Ａ部分面積 13平方公尺分歸視同上訴人洪鳳蘭取得
    ；編號 96－165Ａ部分面積14平方公尺分歸視同上訴人戌○
    、宇○○、Ｂ○○、酉○、天○○、甲○○、乙○○、王麗
    娜保持公同共有；編號 96－164Ａ部分面積40平方公尺分歸
    視同上訴人Ｈ○○取得；編號 96－163Ａ部分面積18平方公
    尺分歸視同上訴人己○○取得；編號 96－162Ａ部分面積18
    平方公尺分歸視同上訴人丑○○取得；編號 96－161Ａ部分
    面積24平方公尺分歸視同上訴人丁○○取得；編號 96－160
    Ａ部分面積16平方公尺分歸視同上訴人Ｗ○○取得；編號96
    －159Ａ部分面積9平方公尺分歸視同上訴人地○○取得；編
    號 96－158Ａ部分面積39平方公尺分歸上訴人辛○、視同上
    訴人Ｌ○○保持公同共有；編號 96－157Ａ部分面積39平方
    公尺分歸視同上訴人ｂ○○取得；編號 96－156Ａ部分面積
    37平方公尺分歸視同上訴人未○○○取得；編號 96－155Ａ
    部分面積54平方公尺分歸視同上訴人ｃ○○取得；編號96－
    154Ａ部分面積 33平方公尺分歸視同上訴人ｄ○○取得；編
    號96－153Ａ部分面積 15平方公尺分歸視同上訴人Ｄ○○取
    得；編號96－152Ａ部分面積 11平方公尺分歸視同上訴人黃
    ○○取得；編號96－151Ａ部分面積427平方公尺留供道路之
    用，分歸被上訴人與原判決附表一之視同上訴人按原應有部
    分比例保持共有。(五)被上訴人與原判決附表二視同上訴人共
    有坐落南投縣草屯鎮○○段96之6地號、地目建、面積305平
    方公尺土地准予變賣，所得價金，按被上訴人與原判決附表
    二上訴人、視同上訴人應有部分比例分配之。(六)訴訟費用由
    兩造按應有部分比例負擔。上訴人辛○就原判決主文第1、2
    、 3項未聲明不服，此部分已經確定，對分割方法聲明不服
    ，求為判決(一)原判決除確定部分外部份廢棄。(二)上廢棄部分
    ，坐落南投縣草屯鎮○○段96及96-6地號土地，依原判決附
    圖二所示方法分割，如系爭 2筆土地不能合併分割，則求為
    判決如主文第2項所示。被上訴人則求為判決駁回上訴。
六、按各共有人得隨時請求分割共有物，但因物之使用目的不能
    分割或契約訂有不分割之期限者，不在此限；又共有物之分
    割，依共有人協議之方法行之，分割之方法，不能協議決定
    者，法院得因任何共有人之聲請，命為以原物分配於各共有
    人或變賣共有物以價金分配於各共有人，民法第823條第1項
    、第 824條第1、2項分別定有明文。本件被上訴人主張系爭
    土地 96、96之6地號土地，分別為兩造共有，各共有人應有
    部分如原判決附表一、二所示，共有人間並未訂立不分割特
    約，又無因物之使用目的不能分割情形，且兩造無法達成協
    議分割等情，業據其提出土地登記謄本、地籍圖謄本及戶籍
    謄本為證，且為到場視同上訴人所不爭執，而未曾到場之視
    同上訴人亦未提出書狀作何陳述，堪信被上訴人之主張為真
    實。從而，被上訴人訴請就系爭土地裁判分割，於法即無不
    合，應予准許。
七、次按，定共有物之分割方法，固可由法院自由裁量，但亦須
    以其方法適當者為限，故法院裁判分割共有物，須斟酌各共
    有人之利害關係、使用情形、共有物之性質及價值，符合公
    平經濟原則，其分割方法始得謂適當。經查：
  (一)系爭 96、96之6地號土地，現有視同上訴人卯○○、子○○
    ○、壬○○、未○○○、己○○、丑○○、辛○Ｌ○○、ｂ
    ○○、ｃ○○、ｄ○○及Ｈ○○所有，未經保存登記之南投
    縣草屯鎮○○路13之11號至13之20號房屋，上開房屋均係45
    年間建造，除13之19號房屋整修為二樓外，其餘均為一層磚
    造平房；系爭96地號土地上，則另有視同上訴人玄○○、宙
    ○○共有未經保存登記之豬舍及磚造平房一棟，渠二人各單
    獨所有未經保存登記之南投縣草屯鎮○○路18之1號及18之2
    號房屋，以及視同上訴人張炳桂所有門牌號碼南投縣草屯鎮
    ○○街341、343號之合法保存登記建物等情，業經原審於92
    年 7月18日及93年3月1日會同兩造及南投縣南投地政事務所
    人員勘驗屬實，製有勘驗筆錄及複丈成果圖在卷可稽，且為
    兩造所不爭執，堪信為真實。
  (二)被上訴人於原審所提之如原判決附圖二之分割方案，乃係主
    張將系爭兩筆土地合併分割，並按目前共有人之使用現況分
    配土地，其餘在系爭土地上無建物之共有人，則取得金錢之
    補償。惟按，兩筆土地之共有人及應有部分若非全部相同者
    ，除經共有人全體之同意外，法院不能任意予以合併分割。
    查本件視同上訴人張炳桂、玄○○、宙○○、辰○○、寅○
    ○、巳○○、壬○○、卯○○、申○○等人均明示不同意合
    併分割，本院自不能採取合併分割之方式。況被上訴人所提
    上開方案內容，核與現行民法第 824條所定之分割方法不符
    ，亦顯不可採行，從而，被上訴人所提上開方案與法不合，
    應無足採，則其請求依該方案送鑑定各共有人分得土地價值
    增減差額及應互為補償金額，即無必要，併予敘明。
  (三)被上訴人就系爭 96之6地號土地所提如原判決附圖二之分割
    方案為不可採，既如前述，而系爭 96之6地號土地地形狹長
    ，僅北側面臨私設巷道，臨路部分面寬約 7.2公尺等情，有
    卷附之複丈成果圖可參，復參之該土地面積 305平方公尺，
    共有人卻達31人，依共有人應有部分計算，除共有人玄○○
    、宙○○、張炳桂、ｃ○○及Ｈ○○外，其餘共有人所得取
    得土地之面積均在10平方公尺以下，顯然系爭 96之6地號土
    地欲以原物分割方式，並令各共有人均取得面臨道路之土地
    ，事實上確極為困難，且無實益，本院自無從將該共有物以
    原物分割之方法予以分割。是視同上訴人張炳桂、玄○○、
    宙○○、辰○○、寅○○、巳○○、壬○○、卯○○、申○
    ○等人主張系爭 96之6地號土地應以變價方式分割，應屬可
    採，所得價金並應按原判決附表二所示應有部分比例分配之
    。
  (四)本院衡之附圖草屯地政事務所於96年9月3日所製作之複丈成
    果圖為共有人間互相協調，並考量各項因素，如使用現狀、
    通路、共同開發……等等後所提出之分割方法。為上訴人辛
    ○、視同上訴人ｃ○○、ｄ○○、己○○、丑○○、未○○
    ○、ｂ○○、Ｌ○○、Ｒ○○、丁○○、Ｋ○、Ｄ○○、Ｗ
    ○○、地○○、黃○○、庚○○、Ｉ○○、ｅ○○所同意，
    另外視同上訴人甲○○、乙○○、丙○○於原審已陳稱渠等
    在系爭土地上並無建物，對分割方案無意見。認為保留附圖
    編號 96之36、面積427平方公尺土地作為道路，並將所餘土
    地依其他共有人應有部份比例分配如主文第 2項所示之方案
    ，各共有人取得之土地日後皆有通行之出路，應係符合各共
    有人利益，自堪採為系爭96地號土地之分割方案。
八、又查敦和路 13-11號至13-20號建物，除門牌號碼13-11號、
    13- 13號分別供卯○○、壬○○使用之建物，其二人表示無
    庸保留外，其餘使用人均表示應保留建物，然原審以建物屋
    齡將屆50年，且屬未辦保存登記建物，不具經濟價值為由，
    認為應無保留必要。經查，上開建物雖屬一層磚造平房，且
    屋齡屆50年屬實，惟因現使用人大部份均係經濟上弱勢者，
    且上訴人辛○本身屬低收入戶（本院卷第1宗第188頁），目
    前無業，亦未受教育，復無其他任何資產，本件分割共有物
    事件尚因無資力，申請法律扶助，代為支付律師酬金，若上
    開建物貿然予以拆除，上訴人辛○勢必流離失所，原審就此
    未加以斟酌。上訴意旨指摘原判決之分割方案不當，求予廢
    棄改判，為有理由，應由本院將原判決此部分廢棄改判如主
    文第2、3項所示。又上訴人辛○請求將系爭 2筆土地依原判
    決附圖二所示方法分割，如不能合併分割，則求為判決如主
    文第 2項所示，為分割方法之主張，並無先位及備位之訴之
    問題，併此敘明。
九、本件係因分割共有物而涉訟，上訴人、視同上訴人及被上訴
    人之行為可認按當時之訴訟程度為伸張或防禦權利所必要，
    故應由兩造按應有部份比例負擔訴訟費用，併此敘明。
十、據上論結，本件上訴為有理由，依民事訴訟法第 450條、第
    463條、第385條第1、2項、第80條之1，判決如主文。
中    華    民    國    97    年    3     月    4     日
                  民事第三庭    審判長法  官  陳照德
                                      法  官  朱  樑
                                      法  官  曾謀貴
以上正本係照原本作成。
不得上訴。
                                      書記官  王麗珍
中    華    民    國    97    年    3     月    4     日
                                                      Ｍ


司法院資訊處製作；財團法人民間司法改革基金會備份。
